臺灣新竹地方法院宣示判決筆錄　　　　　 94年度訴字第373號
公　訴　人　臺灣新竹地方法院檢察署檢察官
被　　　告　丙○○
選任辯護人　路春鴻律師
　　　　　　陳詩文律師
上列被告因重利等案件，檢察官提起公訴（93年度核退偵字第399
、5793、5794、5795、5796、6291、6300號）後，聲請改依協商
程序而為判決，本院於中華民國94年9 月23日下午5 時在本院刑
事第九法庭宣示判決，出席職員如下：
法官起立朗讀判決主文、犯罪事實要旨、處罰條文、附記事項，
及告以上訴限制、期間並提出上訴狀之法院，且諭知記載其內容
：
一、主  文：
　　丙○○以乘他人急迫貸以金錢，而取得與原本顯不相當之重
    利為常業，累犯，處有期徒刑陸月。如易科罰金，以佰元
    折算壹日。扣案之放款帳冊壹本、記帳單陸張、個人資料壹
    張、保管條張及借支單壹張均沒收之。又連續以加害生命
    、身體、名譽之事，恐嚇他人致生危害於公安，累犯，處有
    期徒刑肆月。如易科罰金，以佰元折算壹日。應執行有期
    徒刑玖月。如易科罰金，以佰元折算壹日。扣案之放款帳
    冊壹本、記帳單陸張、個人資料壹張、保管條張及借支單
    壹張均沒收之。
二、犯罪事實要旨：
（一）丙○○前曾於民國88年間因贓物案件，經臺灣高等法院於
      89年6 月7 日以89年度上易字第1371號判決判處有期徒刑
      4 月確定，於89年11月23日執行完畢，猶不知悔改。
（二）丙○○基於常業重利之犯意，自91年4 月間起至93年6 月
      30日止，以其位於新竹市○區○○里○○鄰○○路1200巷63
      號住處為據點，經營地下錢莊，透過友人相互介紹之方式
      ，利用經濟上有急迫之人，而急需金錢週轉之際，預設苛
      刻重利之條件而貸予金錢，且需先預扣利息，簽立借據、
      票面金額與借款金額相當之本票及保管條，質押身分證或
      其他證件，而取得與原本顯不相當之重利。嗣如附表所示
      之借款人等，因急迫需錢週轉，即與丙○○聯絡借貸事宜
      ，於附表所示之時地向其借款，丙○○即乘如附表所示之
      借款人等需款孔急之際，先後向該借款人等收取如附表所
      示計算利息之方式而得之顯與原本不相當之重利，並要求
      各借款人等提供附表所示諸如簽發商業本票、借據及保管
      條暨提供身分證或其他證件等以供擔保（借款人、借款時
      間、借款地點、借款金額、利息及擔保物等均詳如附表）
      ，且恃以為生而以之為常業。嗣於93年7 月5 日下午2 時
      許，為警向本院聲請而獲核發之搜索票，在丙○○位於上
      址之住處查獲，並扣得放款帳冊1 本、記帳單6 張、支票
      3 張、支票影本1 張、本票23張、身分證正本與影本各2
      張、個人資料1 張、借據5 張、保管條3 張、借支單1 張
      、戶口名簿影本1 張及健保卡1 張等物，因而循線查悉上
      情。
（三）又丙○○因不滿其女友戊○○常與其他男性友人聯絡，兩
      人為此時常發生齟齬，丙○○竟另行起意，並基於恐嚇之
      概括犯意，分別於93年6 月間某日及同年7 月4 日晚上11
      時許，連續在不明處所與新竹市立明治書院停車場等處，
      向戊○○口出：如果與我分手或與前男友聯絡，我會讓你
      死的很難看，我握有與你發生性關係時的光碟片，我要散
      播出去，讓你見不得人等語恐嚇戊○○，導致戊○○心生
      畏懼，致生危害於安全（丙○○所涉妨害秘密罪嫌部分另
      經臺灣新竹地方法院檢察署檢察官為不起訴處分）。
三、扣案之支票3 張、支票影本1 張、本票23張及借據5 張，雖
    係被告犯前開常業重利罪所得之物，惟因係被告貸款予人之
    債權憑證，僅應超過法定利息部分無請求權外，餘合法之權
    利尚非不得憑該票據及借據行使之，是尚不宜宣告沒收之。
    又扣案之身分證正本與影本各2 張、戶口名簿影本1 張、健
    保卡1 張等物，並非被告所有，而係借款人向被告借款時所
    提出，爰亦不予宣告沒收之，均附此敘明。
四、處罰條文：
    刑法第345 條、第305 條。
五、協商判決除有刑事訴訟法第455 條之4 第1 項第1 款於本訊
    問程序終結前，被告撤銷協商合意或檢察官撤回協商聲請者
    ；第2 款被告協商之意思非出於自由意志者；第4 款被告所
    犯之罪非第455 條之2 第1 項所定得以協商判決者；第6 款
    被告有其他較重之裁判上一罪之犯罪事實者；第7 款法院認
    應諭知免刑或免訴、不受理者情形之一，及違反同條第2 項
    「法院應於協商合意範圍內為判決；法院為協商判決所科之
    刑，以宣告緩刑或二年以下有期徒刑、拘役或罰金為限」之
    規定者外，檢察官與被告均不得上訴。
六、如有前項得上訴之情形，得自收受宣示判決筆錄送達之日起
    10 日內，向本院提出上訴書狀，上訴於第二審法院。
中　　華　　民　　國　　94　　年　　9 　　月　　23　　日
                  刑事第五庭    書  記  官 汪淑菁
                                法      官 楊惠芬
以上筆錄正本係照原本作成。
中　　華　　民　　國　　94　　年　　9 　　月　　29　　日
                                書  記  官 汪淑菁
附表：
一、借款人甲○○：
1、 時間：91年4 月29日中午12時。
2、 地點：新竹縣竹東火車站。
3、 借款：35萬元。
4、 利息：每月為1 期、利息2 萬8 千元。
5、 擔保物：面額為35萬元之本票1 張。
二、借款人庚○○：
1、 時間：（1）93年1 月18日下午6 時。
          （2）93年5 月12日下午6 時。
2、 地點：（1）新竹市○○路○ 段零缺點檳榔攤。
          （2）新竹市○○路某處。
3、 借款：（1）1 萬元。
          （2）3 萬元。
4、 利息：（1）1 萬元每10天為1 期、利息1 千元、於借款時
               先扣1 期利息，實拿9 千元。
          （2）3 萬元每10天為1 期、利息3 千元、於借款時
               先扣1 期利息，實拿2 萬7 千元。
5、 擔保物：面額為1 萬元之本票1 張（已返還）。
三、借款人壬○○：
1、 時間：93年2 月5 日下午2 時。
2、 地點：新竹市○○區○○路 4 段 358 號被害人壬○○所經
          營之力韻汽車音響。
3、 借款：新臺幣（下同）10萬元。
4、 利息：每5 天為1 期、利息7 千元、於借款時先扣1 期利息
          ，實拿9 萬3 千元。
5、 擔保物：面額為10萬元之本票3 張、身分證、借據、保管條
            （已返還）。
四、借款人徐運隆：
1、 時間：93年2 月24日中午12時。
2、 地點：新竹縣竹東鎮○○路○ 段152 號被害人徐運隆之住處
          。
3、 借款：3 萬元。
4、 利息：每10天為1 期、利息3 千元、於借款時先扣1 期利息
          ，實拿2 萬7 千元。
5、 擔保物：面額為3 萬元之本票1 張、身分證、借據、保管條
            （已返還）。
五、借款人丁○○：
1、 時間：93年3 月3 日下午8 時。
2、 地點：新竹市○○路○ 段零缺點檳榔攤。
3、 借款：2 萬元。
4、 利息：每10天為1 期、利息2 千元、於借款時先扣1 期利息
          ，實拿1 萬8 千元。
5、 擔保物：面額為2 萬元之本票1 張（已返還）。
六、借款人癸○○：
1、 時間：（1）93年4 月15日。
          （2）93年5 月5 日及93年5 月7 日。
2、 地點：均在新竹市○○路與北大路（麥當勞速食店）。
3、 借款：（1）3 萬元。
          （2）7 萬元。
4、 利息：（1）3 萬元每10天為1 期、利息4 千5 百元，於借
               款時先扣1 期利息，實拿2 萬5 千5 百元。
          （2）7 萬元每10天為1 期、利息1 萬5 百元，於借
               款時先扣1 期利息，實拿5 萬9 千5 百元，共
               繳3 期，利息3 萬1 千5 百元。
5、 擔保物：面額為9 萬元、12萬元之本票各1 張、身分證、借
            據、保管條（已返還）。
七、借款人辛○○：
1、 時間：93年5 月25日下午2 時。
2、 地點：新竹縣竹東鎮○○路麥當勞內。
3、 借款：5 萬元。
4、 利息：每10天為1 期、利息7 千5 百元、於借款時先扣1 期
          利息，實拿4 萬2 千5 百元。
5、 擔保物：面額為5 萬元之本票3 張、身分證、借據、保管條
            （已返還）。
八、借款人己○○：
1、 時間：93年6 月5 日下午6 時。
2、 地點：新竹市○○路之中央信託局公司。
3、 借款：3 萬元。
4、 利息：每14天為1 期、利息6 千元、於借款時先扣 1期利息
          ，實拿2 萬4 千元。
5、 擔保物：面額為3 萬元及12萬元之本票各1 張、身分證2 張
            （含其夫彭建懷）（已返還）。
九、借款人乙○○：
1、 時間：93年6 月28日晚上7 時。
2、 地點：新竹縣湖口鄉被告丙○○之店內。
3、 借款：2 萬元。
4、 利息：每1 月為1 期，利息3 千元（未預扣利息）。
5、 擔保物：面額為6 萬元之本票1 張、身分證。
十、借款人子○○：
1、 時間：93年6 月30日。
2、 地點：新竹縣竹東鎮○○街29號被害人子○○所經營之商店
          內。
3、 借款：25萬元。
4、 利息：每20天為1 期、利息2 萬元、於借款時先扣1 期利息
          ，實拿23萬元。
5、 擔保物：面額為25萬元之本票1 張、戶口名簿、身分證、姜
            璧芝之身分證影本、「友一間」營利事業登記證影
            本。
附錄本案論罪科刑法條全文：
刑法第344 條：
乘他人急迫、輕率或無經驗貸以金錢或其他物品，而取得與原本
顯不相當之重利者，處1 年以下有期徒刑、拘役或科或併科1 千
元以下罰金。
刑法第345 條：
以犯前條之罪為常業者，處五年以下有期徒刑，得併科3 千元以
下罰金。
刑法第305 條：
以加害生命、身體、自由、名譽、財產之事，恐嚇他人致生危害
於安全者，處2 年以下有期徒刑、拘役或300 元以下罰金。
